【裁判字號】    99,抗,259
【裁判日期】    990629
【裁判案由】    拆屋還地
【裁判全文】
臺灣高等法院臺中分院民事裁定           99年度抗字第259號
抗  告  人  甲○○
抗  告  人  乙○○
相  對  人  丙○○  
上列當事人間拆屋還地事件，抗告人對於中華民國99年5月28日
臺灣南投地方法院99年度訴字第100號裁定，提起抗告，本院裁
定如下：
    主  文
抗告駁回。
抗告程序費用由抗告人負擔。
    理  由
一、抗告意旨略以：「本訴標的之金額或價額在八百元以下，反
    訴標的之金額或價額逾八百元，而以本訴與之合併辯論及裁
    判者，除經當事人合意外，不得依簡易訴訟程序之規定，仍
    應適用通常訴訟程序，此觀民事訴訟法第四百三十三條後段
    之規定自明。是本訴與反訴均係應依訴訟標的之金額或價額
    定其適用之程序者，於簡易訴訟程序提起應依通常訴訟程序
    之反訴，不得依同法第二百六十條第二項之規定認為不應准
    許。」最高法院29年上字第638號著有判例。本件反訴訴訟
    標的價額雖未逾新台幣（下同）50萬元，但與本訴之訴訟標
    的價額合併計算，既已逾50萬元，即應依通常訴訟程序進行
    。況且，反訴被告對反訴之提起，已不抗辯，而於民國99年
    4月22日提出答辯，並於99年4月27日進行辯論，自應視為已
    合意依通常訴訟程序進行，請准將原裁定廢棄等語。
二、按反訴之標的，如專屬他法院管轄，或與本訴之標的及其防
    禦方法不相牽連者，不得提起。反訴，非與本訴得行同種之
    訴訟程序者，不得提起。民事訴訟法第260條第1、2項定有
    明文。又所稱之「相牽連」者，係指反訴之標的與本訴之標
    的間，或反訴之標的與防禦方法間，兩者在法律上或事實上
    關係密切，審判資料有共通性或牽連性者而言。舉凡本訴標
    的法律關係或作為防禦方法所主張之法律關係，與反訴標的
    之法律關係同一，或當事人兩造所主張之權利，由同一法律
    關係發生，或本訴標的之法律關係發生之原因，與反訴標的
    之法律關係發生之原因，其主要部分相同，均可認為兩者間
    有牽連關係（最高法院70年度台抗字第522號、91年度台抗
    字第440號裁定意旨參照）。
三、經查：相對人於原審起訴主張抗告人在其店面門以「添財米
    店還我土地」之看板，毀損其名譽及商譽，依民法第184、1
    85條共同侵權損害賠償規定，訴請抗告人應連帶賠償其100
    萬元，及將該看板拆除等語。而抗告人於原審提起反訴，則
    以：系爭土地為抗告人所共有，經鑑界後發現相對人所有坐
    落門牌號碼南投縣竹山鎮○○路56之1號建物，無權占有系
    爭土地，依民法第767條物上請求權法律關係，提起本件反
    訴，並聲明求為判決：相對人應將坐落南投縣竹山鎮○○段
    485之1地號、面積2平方公尺土地上之建物拆除，並將上開
    土地返還予抗告人等語。經核本訴及反訴之訴訟標的不同，
    攻擊、防禦方法之資料並無共通性、或牽連性可言，蓋相對
    人縱有占用系爭土地之事實，抗告人亦無由以侵害他人名譽
    、或商譽之不法行為，損害相對人權益。又相對人於99年4
    月22日民事補充理由，已以本訴、反訴標的不同，亦無牽連
    關係，不同意抗告人提起反訴（見原審卷第70頁），並無抗
    告人上開所述，相對人並未為抗辯云云。原裁定駁回抗告人
    之反訴，經核於法並無不合，抗告人執詞，提起本件抗告，
    為無理由，應予駁回。
四、依民事訴訟法第495條之1第1項、第449條第1項、第95條、
    第78條、85條第1項前段，裁定如主文。
中    華    民    國    99    年    6     月    29    日
                民事第四庭    審判長法  官  陳蘇宗
                                    法  官  黃永祥
                                    法  官  張浴美
以上正本係照原本作成。
不得再抗告。
                                    書記官  阮正枝
中    華    民    國    99    年    6     月    29    日
                                                      Ｖ

司法院資訊處製作；財團法人民間司法改革基金會備份。
